臺灣新北地方法院刑事判決
111年度訴字第176號
公  訴  人  臺灣新北地方檢察署檢察官
被      告  黃敬仁


選任辯護人  李俊賢律師
            劉怡廷律師
上列被告因詐欺等案件，經檢察官提起公訴（110年度偵字第278
20號），本院判決如下：
    主  文
黃敬仁犯詐欺取財罪，處有期徒刑壹年陸月。未扣案犯罪所得新
臺幣貳佰貳拾陸萬玖仟元沒收之，於全部或一部不能沒收或不宜
執行沒收時，追徵其價額；又犯行使偽造準私文書罪，處有期徒
刑伍月，如易科罰金，以新臺幣壹仟元折算壹日。未扣案偽造之
「陳僭樺」印章壹枚、金錢消費借貸契約書、債權讓與契約書各
壹紙均沒收之。
    犯罪事實
一、黃敬仁分別為下列犯行：
（一）意圖為自己不法之所有，基於詐欺取財之犯意，先透過其
      友人李懿璇介紹認識陳澤霨後，於民國108年4月30日某時
      許，在李懿璇位於新北市○○區○○街000號住處，明知自己
      並無可穩定獲利之投資管道，仍向陳澤霨佯稱：有很多投
      資項目可投資，主要是房地產，每月有投資金額6％之回饋
      獲利等語，致陳澤霨陷於錯誤，於同日先交付如附表一編
      號1所示金錢給黃敬仁。嗣後黃敬仁即接續上開犯意，於1
      08年4月至109年2月間，陸續以上開相同事由，多次以LIN
      E傳送訊息佯稱要繼續投資，要求陳澤霨給付投資款項，
      致陳澤霨陷於錯誤，陸續於附表一所示時間、方式，依黃
      敬仁指示給付投資款共計新臺幣（下同）3,892,000元予
      黃敬仁。嗣因黃敬仁未依約給付分紅，經陳澤霨要求償還
      款項未果，陳澤霨始知受騙。
（二）又意圖為自己不法之所有，基於詐欺取財及行使偽造準私
      文書之犯意，明知其自106年5月間起至107年12月已陸續
      向李懿璇借貸，自108年間起均未能正常還款，已無資力
      清償，且無投資房地產獲利之相關管道，亦知悉陳僭樺未
      同意或授權其以陳僭樺之名義簽名、刻印章及簽署金錢消
      費借貸契約書、債權讓與契約書，竟於109年2月20日前數
      日，在新北市板橋區某處，委由不知情之成年刻印業者偽
      刻「陳僭樺」之印章1枚，並於附表二所示之文件上偽簽
      陳僭樺之署押並蓋用上開印章以偽造陳僭樺之印文，簽署
      借款人、受讓人為陳僭樺之金錢消費借貸契約書、債權讓
      與契約書各1紙後，復以手機拍照上開文件後，於109年2
      月20日19時許，以通訊軟體LINE傳送上開之電磁紀錄準私
      文書予李懿璇行使之，致生損害於李懿璇、陳僭樺，並佯
      稱對陳僭樺有200萬元債權，亦有以280萬元之價格出售其
      對王明堂債權予陳僭樺云云，以此方式取信李懿璇要求再
      投入金錢至相關投資項目，致李懿璇陷於錯誤，但因黃敬
      仁尚積欠債務未清償且李懿璇資金不足，故未允諾出資，
      因而未遂（此部分犯罪事實業經公訴檢察官提出補充理由
      書更正）。
二、案經陳澤霨訴由新北市政府警察局三重分局報告臺灣新北地
    方檢察署檢察官偵查起訴。
    理  由
壹、程序部分：
一、按被告以外之人於審判外之言詞或書面陳述，除法律有規定
    者外，不得作為證據，刑事訴訟法第159條第1項定有明文。
    惟被告以外之人於審判外之陳述，雖不符刑事訴訟法第159
    條之1至第159條之4規定，但經當事人於審判程序同意作為
    證據，法院審酌該言詞陳述或書面陳述作成時之情況，認為
    適當者，亦得為證據，刑事訴訟法第159條之5第1項亦有明
    文。本判決所引用認定犯罪事實之傳聞證據，經檢察官、被
    告及辯護人於本院審理時，均分別表示同意作為證據（見本
    院卷二第9至10頁），本院審酌該等陳述作成時之情況及與
    本案待證事實間之關聯性，認以之作為證據要屬適當，是依
    刑事訴訟法第159條之5第1項規定，該等傳聞證據自有證據
    能力。
二、傳聞法則乃對於被告以外之人於審判外之言詞或書面陳述而
    為之規範。本判決所引用之非供述證據，無刑事訴訟法第15
    9條第1項傳聞法則之適用，本院審酌上開證據資料作成時之
    情況，因與本案待證事實具有關聯性，且無證據證明係公務
    員違法取得之物，依法自得作為本案之證據。
貳、實體部分：
一、訊據被告就犯罪事實一（二）部分偽造文書犯行坦承不諱，
    核與證人即被害人李懿璇於偵查中及本院審理時證述相符（
    詳後述），且有金錢消費借貸契約書、債權轉讓契約書等附
    卷可佐（見偵25106卷一第97至103頁），足認被告自白與事
    實相符，應堪採信。就犯罪事實一（一）及（二）詐欺部分
    ，被告固坦承有跟告訴人陳澤霨說有在投資，並有跟告訴人
    取得如附表一所示之款項，且有行使偽造準私文書之行為，
    有以之向李懿璇借款之意思等情，然否認有何詐欺取財及詐
    欺取財未遂犯行，辯稱：我跟告訴人是借款關係，我還有簽
    本票給告訴人，當時是因為我投資失利沒有賺錢，故無法償
    還積欠告訴人的債務，我也有陸續還錢。李懿璇部分我當時
    是要跟他周轉10多萬元，僅是以上開契約等作為藉口，不確
    定李懿璇有無要借款等語。辯護人辯稱：被告因認識友人許
    皓青，經常耳聞許皓青投資房地產獲利成果豐碩，故有與許
    皓青約定投資不動產，並將不動產借名登記於被告名下，被
    告始會與告訴人、李懿璇約定高於一般銀行貸款，且低於許
    皓青承諾之貸款利息後，向其等借款後借予許皓青，進而賺
    取其中利息差額。告訴人係為賺較高利息，始會同意再次借
    款給被告。被告並未提供任何書面資料給告訴人，並未對告
    訴人施用任何詐術，依告訴人投資經驗，實不可能不知悉一
    般投資及交易習慣，自不可能在對於投資標的不知悉的情況
    下，即投資高達0000000元之款項，且認為投資必然能獲得
    固定收益而無任何風險，顯見雙方實屬借款而非投資。嗣後
    許皓青於105年間周轉不靈，所投資不動產有遭銀行拍賣之
    風險，被告擔憂所借款項有無法取回之風險，故為填補資金
    缺口再向告訴人借款，亦有償還0000000元給告訴人。被告
    後經地檢署通知才知悉許皓青所從事投資不動產有違法之嫌
    ，故被告係遭許皓青陷害之被害人，並無詐欺故意可言等語
    。經查：
（一）被告有於上開時地，向告訴人要求給付款項，告訴人則陸
      續於如附表一所示之時間、方式給付款項給被告。被告有
      於上開時地，未經「陳僭樺」同意或授權，於109年2月20
      日前數日，在新北市板橋區某處，委由不知情之成年刻印
      業者偽刻「陳僭樺」之印章1枚，並於附表二所示文件上
      偽簽陳僭樺之署押並蓋用上開印章，簽署借款人、受讓人
      為陳僭樺之金錢消費借貸契約書、債權讓與契約書各1紙
      後，復以手機拍照上開文件後，於109年2月20日19時許，
      以通訊軟體LINE傳送上開之電磁紀錄準私文書予李懿璇行
      使之等情，業據被告坦承明確，核與證人即告訴人於警詢
      及偵查中證述、證人即被害人李懿璇於偵查中及本院審理
      時證述、證人即被害人陳僭樺於偵查中證述（見偵27820
      卷第5頁）均相符（詳後述），且有玉山銀行存款回條、
      中國信託銀行新臺幣存提交易憑證、被告中國信託銀行帳
      號000000000000號帳戶存款交易明細、玉山銀行王麒雅帳
      號0000000000000號帳戶存戶交易明細、金錢消費借貸契
      約書、債權轉讓契約書等附卷可佐（見偵25106卷一第92
      至103、87至90頁、卷二第6至28頁），此部分事實應堪認
      定。
（二）被告確有對告訴人施用詐術，致使告訴人陷於錯誤而給付
      如附表一所示之金錢：
　　1.證人即告訴人於警詢及偵查中證稱：伊透過李懿璇牽線認
      識被告，被告表示他有很多投資項目，主要是投資房地產
      ，伊當天就有準備12萬元，被告跟我說如果投資的話每個
      月給我投資金額的百分之6當作報酬，我交給被告的錢都
      是投資不是借款。後來有的交付金額，被告也有說要給我
      投資金額的百分之8或12。當時李懿璇有給我看投資被告8
      00萬元的合約，如果我知道被告要拿錢去還房貸、購買房
      屋集資欠款，我就不可能會給他錢。之後109年2月被告就
      沒有給我回饋金，催他也一直延後時間不給，我認為他是
      詐騙我的等語（見偵25106卷一第7至8、卷二第77至80頁
      ）。
　　2.參以被告與告訴人間於108年5月至109年1月間之LINE對話
      紀錄略以：
　　　（108年5月23日）
　　　（被告）文哲，明天到期的利潤，我上次跟你說多少？那
      天我忘了記你這筆帳？
　　　（108年5月29日）
　　　（被告）阿哲，有大案子，要300萬，2個月，利潤20趴（
      %），而且利潤可以先扣，有沒有客戶能進場？有空再跟
      我聯絡囉！（中略）這案子總金額是550，目前我們這邊
      有250可以做，所以差300，我有找其他組金主進場，你這
      邊有機會可以小額募捐，哈哈，你一定湊得起來。
　　　（告訴人）好的。
　　　（告訴人）目前12萬，錢明天進，繼續問。
　　　（被告）收到，額度大約剩180，晚上10點前再麻煩阿哲
      跟我確定您那邊的金額喔，謝謝你！
　　　（告訴人）好的。
　　　（108年6月24日）
　　　（被告）那我先看案子喔，你有預計國泰那筆什麼時候撥
      嗎？如果這兩天有的話我可以挑金額大一點的案子做。
　　　（108年7月17日）
　　　（被告新增記事本）記帳：總投資金額85萬
　　　（108年7月29日）
　　　（告訴人）敬仁哥不好意思，想詢問上個投資的部分，請
      問潤金大概什麼時候入呢？
　　　（被告）歹勢歹勢，最晚禮拜三，案子有點拖。抱歉啊。
　　　（108年8月17日）
　　　（被告）目標總金額400，8/19當日進出，8/23收利潤，5
      趴。
　　　（告訴人）好的，謝謝您。
　　　（被告）我們一起試看看吧！
　　　（中略）
　　　（告訴人）那我跟朋友說8/19進，20號出，26號收利潤2％
      。這樣OK嗎？
　　　（被告）當然可以阿，不要超過5趴就好，賠錢的生意沒
      人做。
　　　（108年9月2日）
　　　（被告）有一件很甜的小單，50萬最晚禮拜五結案，給10
      趴，釋放給澤霨你那邊看看要不要跟，不跟沒關係。目前
      我們目前現金水位充足，等這筆結案我再包個紅包給你，
      因為上次案子有延遲覺得對你有點歹勢，不好意思啊！
　　　（告訴人）好的，謝謝敬仁哥。
　　　（108年12月12日）
　　　（被告）澤霨早，有新資金嗎？有案子我可以接要50，1/
      8前後結案，有的話我再簽。
　　　（告訴人）好的，我幫你募集看看，幾％呢？
　　　（被告）因為快過年，這段期間的案子都報到20趴的利潤
      ，所以不超過15就好。當然越低越好啦。
　　　（告訴人）OK，所以你願意給我幾趴呢？
　　　（被告）15啊。
　　　（108年12月17日）
　　　（被告）這案子只要撥100，我評估有機會拉到130，每多
      撥10萬還可以抽5趴，你跟我有機會再多分點。
　　　（告訴人）不太明白你意思，是要100萬嗎，還是銀行撥
      款金額？
　　　（被告）銀行。
　　　（108年12月19日）
　　　（告訴人）明天要喔！我有接新案喔！明天不會有問題吧
      。
　　　（被告）不會，好的，還要再募的話跟我說。
　　　（告訴人）我明天要關在房貸中心練功，有新的核貸細則
      要讀。
　　　此有被告與告訴人間對話紀錄翻拍照片在卷可參（見偵25
      106卷二第86至94頁）。是參酌上開對話紀錄內容，可知
      被告確有多次向告訴人提及要投資、募集，並一再跟告訴
      人強調利潤成數、如何分潤等語，亦有自行製作記事本紀
      錄告訴人「總投資金額」，是被告顯以有管道投資為由要
      求告訴人多次給付金錢甚明，且上開內容中未見被告有何
      提到借款、借貸或利息、償還時間等內容，核與告訴人前
      開證述相符，應足以補強告訴人前開證述。觀諸告訴人所
      給付之金錢共高達389萬餘元，顯非一般小額之款項，且
      若雙方為借貸關係，以被告曾任銀行工作之經驗，自應簽
      署借據或相關文件，以保障自身權益，然被告亦未能提出
      任何相關書面證據以實其說，衡情告訴人若非聽信被告所
      言有投資獲利之機會，當不致陸續於長達近1年時間內、
      於未簽契約或借據文件情況下，多次給付如附表一所示款
      項給被告。至辯護人辯稱告訴人有相當投資經驗，自不可
      能在被告從未告知投資項目情況下，共同投資如此鉅額資
      金云云，然被告於過程中確有告知告訴人會投資關於房地
      產之案件，也有明確說明利潤之比例為何，藉此取信於告
      訴人甚明，至被告關於投資項目之說明簡略或繁複，亦不
      足影響告訴人有陷於錯誤，且被告確有詐欺犯意之認定，
      辯護人辯解當無可採。
　　3.按刑法第339條第1項詐欺取財罪以意圖為自己或第三人不
      法之所有，以詐術使人將本人或第三人之物交付為要件。
      又債務不履行之情形，其可能之原因固然甚多，且在通常
      情形下，縱令出於惡意而有遲延給付或不為給付之情事，
      苟無足以證明其債之關係發生時自始故意藉此從事財產犯
      罪之積極證據，則為民事糾紛，而無庸以詐欺罪相繩；其
      前提要件，在行為人有無於債之關係發生時，自始故意從
      事財產犯罪為斷，如有積極證據證明被告在債之關係發生
      時，自始即具有不法所有意圖，施用詐術，致他人陷於錯
      誤，即能據以認定被告確係假藉民事違約手段從事刑事詐
      欺行為，是應視債務人於取得他人財物交付時，是否自始
      即無屆期清償之意思，及其取得他人財物之交付時有無施
      行詐術以為斷。查：
　　⑴證人即被告自稱有借款投資之人許皓青於本院審理時證稱
      ：我從104、105年間起就有跟被告借錢投資不動產，約10
      5年底時出現資金周轉不靈。被告也有借錢給我去代繳房
      貸及利息，被告也有擔任我購屋人頭，並登記為房屋的所
      有權人。我跟被告沒有拆帳，是我用低價購買房屋，改合
      約書做高價，我有找錢回來，每個月一樣是我在繳錢，到
      後期出問題我才又跟被告借錢來繳，所以被告沒有分錢，
      被告僅有取得人頭費而已。105、106年間出問題時我有跟
      被告借錢來繳納房貸，我不記得被告欠我多少錢。若房屋
      之後轉售出去，被告也不會有額外分紅，因為被告只是人
      頭等語（見本院卷二第20至26頁）。
　　⑵是依證人許皓青所述，其僅是要被告擔任購屋的人頭，事
      後房屋若有轉賣獲利與被告並無關聯，被告也無從藉此再
      賺取利潤，嗣後許皓青因周轉不靈才跟被告借款用以支付
      房貸及利息，足認被告與許皓青間並非共同投資關係，被
      告所能取得者僅有人頭費而已，被告並無投資不動產之管
      道甚明。況許皓青於105年底即已出現財務問題，而有陸
      續跟被告借款之必要，嗣後許皓青及被告均因涉及不動產
      詐貸案件而遭偵辦，經臺灣臺北地方檢察署檢察官於109
      年8月19日以109年度偵字第17899、21367號起訴書提起公
      訴，此有該案起訴書在卷可參（見本院卷第49至136頁）
      。是被告與許皓青於105年間所從事之不動產買賣尚有涉
      及不法行為，而業經起訴在案，實非屬合法之投資管道。
      被告當時既已知悉許皓青財務出現狀況，甚至要跟其借款
      來清償房貸跟利息，當無任何可獲利之投資管道，竟仍向
      告訴人佯稱有投資管道可獲利，並要求告訴人投資大量金
      錢，且被告於偵查中也自承：如果老實說要還購屋集資的
      錢，別人不會借我錢的，因為別人會覺得救不回來等語（
      見偵25106卷二第79頁），其於本院審理時自承當時陸續
      借款給許皓青高達1000多萬元的金額，因周轉不靈才會跟
      告訴人借款等語（見本院卷一第54頁），顯見其早已知悉
      並無投資獲利之可能，若據實以告則告訴人實不可能同意
      ，故始以投資為藉口而向告訴人詐取金錢後，以此援助許
      皓青之債務而已，參照上開說明，足認其主觀上應有詐欺
      取財之犯意。是被告雖有提出代許皓青支付房貸支出之相
      關證據資料附卷可參（見偵25106卷第6至70頁），然同前
      所述，此僅能證明被告與許皓青間有借貸關係，或充作人
      頭協助購買不動產之事實而已，非謂被告與許皓青間有何
      共同投資不動產之關係，而有何獲利管道，當不足作為有
      利於被告之認定。
　　4.至被告雖於上開期間有陸續還款給告訴人，業據被告提出
      台北富邦博愛分行、景美分行對帳單、中國信託銀行存款
      交易明細等在卷可憑（見本院卷一第97至154頁），是被
      告於108年6月至109年3月間應有於108年6月24日匯款1920
      0元、108年8月1日匯款68000元、108年8月26日匯款32000
      元、108年11月28日匯款54000元、108年11月29日匯款500
      00元、108年12月25日匯款13000元、109年1月3日匯款18
      萬元、109年1月10日匯款43000元、109年1月16日匯款58
      萬元、109年1月16日匯款48萬元（至告訴人指定之友人帳
      戶）、109年2月24日匯款12000元、109年2月25日匯款3萬
      元、109年3月2日匯款5000元、5000元、109年3月3日匯款
      22000元、3萬元（共0000000元，手續費15元部分應為銀
      行所收取，均應予扣除，不足認為係被告償還之款項），
      並有告訴人國泰世華銀行帳號000000000000號帳戶之存摺
      內頁影本附卷可參（見偵25106卷一第16至19頁），且為
      告訴人於偵查中供稱均不爭執有收到上開款項等語（見偵
      25106卷二第78至79頁），堪認屬實。故被告所償還告訴
      人之金額相較於所取得之金額，僅償還不到一半之比例而
      已，實屬甚少，且有部分均為109年2月間告訴人已提出告
      訴後始匯款，實不足作為有利於被告之認定。另被告所提
      出其於108年間投資期貨之交易紀錄，此有台北富邦證券
      帳戶明細資料在卷可佐（見本院卷一第155至405頁），然
      此僅能證明被告確有投資期貨之情形，然依告訴人所述及
      上開對話紀錄內容，實無從看出被告有向告訴人表示是要
      投資期貨，被告當時也大量借款給許皓青，已如前述，則
      被告也無相當之經濟資力，期貨部分縱有投資甚至獲利，
      也不表示被告當時仍有償還告訴人款項之能力，此部分事
      證也無從作為有利於被告之認定。
　　5.綜上，被告當時並無資力及管道可進行投資，仍向告訴人
      佯稱上情並取得如附表一所示款項，主觀上應有詐欺之犯
      意。
（三）被告已著手於詐欺行為，而對被害人李懿璇施用詐術，致
      使其陷於錯誤：
　　1.證人即被害人李懿璇於偵查中證稱：我在106年5月間透過
      朋友介紹認識被告，被告有叫我投資他的事業，他說他有
      投資很多房子，要承辦銀行的案件，106年間起我也有借
      錢給被告，我單純就是相信被告，把他當弟弟幫忙，被告
      總共還欠我1900萬元等語（見偵25106卷一第156至157頁
      ）。於本院審理時證稱：106年5月至107年12月間我都有
      陸續借錢給被告，被告都說這個是投資，剛開始我們有約
      定固定利息，但被告沒有說什麼時候會還錢，106至107年
      間還算正常，後面被告就說因為許皓青問題亂掉沒有辦法
      按月定期還利息。後來因被告用投資，傳訊息給我相關債
      權資料，他會說這次的案件是幾趴，最少會有6％，有的時
      候他會說10％或多少，就是指利潤。被告是說案子完成後
      結案會匯錢給我，他可能今天匯款給我明天又說還有一個
      新案子叫我再投資，有時前案的錢還沒拿到，被告就叫我
      繼續投下一個，要求新的資金，被告說很多案件同時進行
      ，後來我才會介紹陳澤霨給被告。被告後來有一次在109
      年2月20日有傳給我金錢消費借貸契約書、債權讓與契約
      書，被告一直苦苦哀求，我有心軟考慮，是基於相信被告
      ，也是想幫他，但他把我的錢都拿光，最後我決定不要了
      。被告有說他被許皓青拖累到，但他沒有提過他有擔任許
      皓青的人頭來購買不動產，他只有說他跟許皓青是合夥人
      共同開公司等語（見本院卷二第12至20頁）。是證人李懿
      璇就原本係因聽信被告稱有投資管道，故才會給付金錢給
      被告等情，前後證述相符，縱證人李懿璇於偵查中曾稱有
      借錢給被告等語，然其於審理時業已確認被告當時是用「
      每個案件的投資」作為向其要求交付款項之理由，是其真
      意應為被告乃向其要求投資，其基於信任被告而交付金錢
      ，並無不合或矛盾之處，應堪採信。
　　2.參以被告與證人李懿璇間LINE對話紀錄顯示被告確有傳送
      上開金錢消費借貸契約書、債權讓與契約書給李懿璇，並
      稱：「阿姊，我可以最後再求阿姊幫我一次嗎？不要生氣
      」，且雙方前尚有下列對話：
　　　（108年9月27日）
　　　（被告）5趴，10/4結案。
　　　（李懿璇）現在正在領20萬，還是等等存入彰銀，讓你自
      己轉。
　　　（108年9月29日）
　　　（被告）阿姊，案子延到禮拜五結案，我先轉10萬給您，
      歹勢歹勢，不夠再跟我講。
　　　（李懿璇）好沒關係，夠用。
　　　（中略）
　　　（被告）70萬，7/31到期，利潤7萬。
　　　（李懿璇）投資的日期你也沒有打上，好像每天你都是用
      敷衍拖延的心態來應付我。
　　　（被告）阿姊早，抱歉昨天忙到很晚。120萬7/10到期，
      利潤6萬。60萬7/29到期，利潤6萬。
　　　（108年6月12日）
　　　（被告）阿姊早，30萬入彰銀了，我先看案子囉！7/4到
      期，利潤10趴，阿姊50萬投這一筆好不好呢？
　　　（李懿璇）好阿，你決定好就好了。
　　　（108年6月4日）
　　　（被告）阿姊，今天回彰銀33+77。晚點會再動用60，合
      併為100，可否算我6/27到期再回呢？利潤一樣10趴。
　　　（李懿璇）好。
　　　此有被告與李懿璇間LINE對話紀錄翻拍照片在卷可參（見
      本院卷一第45至89頁），是依上開內容所示，被告於108
      年間原本就有以投資為由向李懿璇要求給付資金，被告在
      過程中也不斷提及利潤、金額等內容，核與證人李懿璇前
      開證述相符，是顯見其與李懿璇間原本即有代為投資之關
      係，而非屬借貸關係甚明。被告辯稱其與李懿璇也僅是借
      貸關係云云，並無可採。
　　3.是依證人李懿璇證稱早已給付高額款項給被告，被告仍積
      欠高達1900萬元等語，被告也自承至少還欠李懿璇高達15
      00、1600萬元等語（均見偵25106卷一第156至157頁），
      是在此情況下，被告要再跟李懿璇要錢投資，衡情李懿璇
      當無任意答應之可能，是被告偽造傳送上開偽造契約之目
      的，顯係其亦知悉當時許皓青之不動產投資已周轉不靈，
      自無再行獲利之可能，被告當時亦應許皓青之要求而提供
      大量資金，經濟上顯已困窘，僅能藉由偽造契約顯示其對
      於他人尚有債權、資力無虞，藉此取得李懿璇之信任，而
      欲達到再次取得投資款項之目的，足認為被告已著手於詐
      欺犯行甚明。
　　4.綜上，被告所為當已著手於詐欺犯行之實施，然因被害人
      李懿璇並未給付款項而未遂，其辯解均無可採。
（四）本案事證明確，被告犯行均堪認定，應依法論科。　　　
二、論罪科刑：
（一）核被告就犯罪事實一（一）部分所為，係犯刑法第339條
      第1項之詐欺取財罪。就犯罪事實一（二）部分所為，係
      犯刑法第216條、第220條第2項、第210條之行使偽造準私
      文書罪、刑法第339條第3項、第1項之詐欺取財未遂罪。
      公訴意旨認應論以行使偽造私文書罪及詐欺取財罪云云，
      業經公訴檢察官提出補充理由書加以更正，尚有誤會。被
      告利用不知情之刻印業者偽造「陳僭樺」之印章，為間接
      正犯。被告偽造署押、盜刻印章而偽造印文之行為係偽造
      私文書之部分行為，而其偽造私文書之低度行為，連同其
      偽造翻拍金錢消費借貸同意書、債權讓與契約書（準私文
      書）之低度行為，應均為行使偽造準私文書之高度行為所
      吸收，均不另論罪。被告係為達詐取被害人李懿璇給付款
      項之目的，而偽造並行使金錢消費借貸同意書、債權讓與
      契約書，故被告行使偽造準私文書罪及詐欺取財罪間，係
      本於為達成向被害人李懿璇取得財物之單一目的，應認被
      告係出於一個犯意，實行一個犯罪行為，而同時觸犯行使
      偽造準私文書及詐欺取財等罪，為想像競合犯，應依刑法
      第55條規定，從重論以行使偽造準私文書罪。被告所犯上
      開二罪，其犯意各別，行為互殊，應分論併罰。
（二）另被告就犯罪事實一（二）部分犯行，所犯詐欺取財罪部
      分均僅止於未遂階段，然因此部分係論以行使偽造準私文
      書罪，故無適用刑法第25條未遂犯規定減輕其刑之餘地，
      附此說明。　　　
（三）爰以行為人之責任為基礎，審酌被告不思以正途獲取所需
      ，竟利用告訴人及被害人李懿璇之信任，佯稱可以投資獲
      利云云，以此方式詐騙告訴人金錢，致使告訴人受有高額
      損害，應予非難。又任意偽造附表二所示文件，造成被害
      人陳僭樺無端受影響，損及文書之信用性，另以傳送偽造
      之上開契約書照片之方式，欲詐騙被害人李懿璇，缺乏尊
      重他人財產權及社會文書信用之概念，犯後所生損害非輕
      。且考量被告前無其他前科紀錄，此有臺灣高等法院被告
      前案紀錄表在卷可參，素行尚可，犯後坦承偽造文書部分
      ，否認詐欺取財及詐欺取財未遂犯行，犯後亦未與告訴人
      及被害人李懿璇達成和解或賠償其損害之犯後態度。兼衡
      被告自述大學畢業智識程度，離婚，目前從事清潔工作，
      日薪約1000元，經濟狀況貧寒，需扶養女兒等一切情狀，
      分別量處如主文所示之刑。並就行使偽造準私文書罪部分
      ，諭知易科罰金折算標準。
三、沒收：
（一）按偽造之印章、印文或署押，不問屬於犯人與否，沒收之
      ，刑法第219 條定有明文。查被告所偽造之「陳僭樺」印
      章1枚，未據扣案，然無證據證明已滅失，參照上開說明
      ，不問屬於犯人與否，均應依刑法第219條規定於被告所
      犯行使偽造準私文書罪項下宣告沒收之，並於全部或一部
      不能沒收或不宜執行沒收時，追徵其價額。
（二）如附表二所示偽造之金錢消費借貸契約書、債權讓與契約
      書各1紙，雖未扣案，惟為被告所有因犯罪事實欄一㈡犯罪
      所生之物，爰依刑法第38條第2 項宣告沒收，並於全部或
      一部不能沒收或不宜執行沒收時，追徵其價額。其上偽造
      之「陳僭樺」印文21枚、「陳僭樺」署押3枚，因上開文
      書本體已宣告沒收，爰不再重複諭知沒收。至被告所偽造
      之上開契約書電磁紀錄準私文書部分，業已傳送給被害人
      李懿璇而行使之，當非被告所有，均不予宣告沒收。　
（三）被告本件詐欺告訴人而取得如附表一所示共3,892,000元
      ，為被告之犯罪所得，扣除被告已匯款返還告訴人之部分
      共計1,623,000元，已如前述，則被告實際取得並未返還
      告訴人之犯罪所得應為2,269,000元，應依刑法第38條之1
      第1項前段、第3項之規定宣告沒收，於全部或一部不能沒
      收或不宜執行沒收時，追徵其價額。
據上論斷，應依刑事訴訟法第299條第1項前段，判決如主文。
本案經檢察官吳秉林提起公訴，檢察官王佑瑜到庭執行職務。
中　　華　　民　　國　　111 　年　　8 　　月　　29　　日
                  刑事第十九庭 審判長  法 官 許博然

                                       法 官 洪韻婷

                                       法 官 王國耀
上列正本證明與原本無異。
如不服本判決，應於判決送達後20日內敘明上訴理由，向本院提
出上訴狀 (應附繕本) ，上訴於臺灣高等法院。其未敘述上訴理
由者，應於上訴期間屆滿後20日內向本院補提理由書「切勿逕送
上級法院」。
                                       書記官 周品緁
中　　華　　民　　國　　111 　年　　8 　　月　　29　　日
附錄本案論罪科刑法條：
中華民國刑法第339條
（普通詐欺罪）
意圖為自己或第三人不法之所有，以詐術使人將本人或第三人之
物交付者，處5年以下有期徒刑、拘役或科或併科50萬元以下罰
金。
以前項方法得財產上不法之利益或使第三人得之者，亦同。
前二項之未遂犯罰之。
中華民國刑法第216條
（行使偽造變造或登載不實之文書罪）
行使第210條至第215條之文書者，依偽造、變造文書或登載不實
事項或使登載不實事項之規定處斷。
中華民國刑法第210條
（偽造變造私文書罪）
偽造、變造私文書，足以生損害於公眾或他人者，處5年以下有
期徒刑。
附表一：
編號 日期 金額 付款方式 1 108年4月30日 12萬元 在李懿璇家中交付現金 2 108年5月22日 10萬元 匯款至另案被告王麒雅(業經檢察官不起訴處分確定)之玉山銀行帳號000-0000000000000號帳戶 3 108年5月29日 12萬元 在臺北市○○區○○路0段000號之台新銀行交付現金 4 108年6月12日 2萬元 匯款至另案被告王麒雅之玉山銀行帳號000-0000000000000號帳戶 5 108年6月25日 61萬元 匯款至另案被告王麒雅之玉山銀行帳號000-0000000000000號帳戶 6 108年8月19日 24萬元 匯款至另案被告王麒雅之玉山銀行帳號000-0000000000000號帳戶 7 108年8月28日 5萬元 約定潤金轉入本金 8 108年9月3日 35萬元 匯款至被告王麒雅之玉山銀行帳號000-0000000000000號帳戶 9 108年10月7日 25萬元 匯款至另案被告王麒雅之玉山銀行帳號000-0000000000000號帳戶 10 108年10月23日 3萬元 匯款至被告黃敬仁之中國信託帳戶 11 108年10月31日 20萬元 匯款至另案被告王麒雅之玉山銀行帳號000-0000000000000號帳戶 12 108年12月7日 13萬元 匯款至李懿璇之臺中銀行帳戶 13 108年12月9日 39萬元 匯款至李懿璇之臺中銀行帳戶 14 108年12月20日 50萬元 匯款至同案被告黃敬仁之中國信託帳戶 15 108年12月28日 2萬2000元 匯款至陳怡臻中國信託帳戶 16 109年1月10日 14萬元 在臺北市內湖區交付現金 17 109年2月4日 47萬元 在臺北市內湖區西湖國小附近交付現金 18 109年2月14日 15萬元 在臺北市內湖區文德捷運站附近之五花馬水餃館交付現金 

附表二：
編號 文件名稱 偽造之印文、署押 卷證出處 1 金錢消費借貸契約書 「陳僭樺」印文9枚、「陳僭樺」署押2枚 偵25106卷一(以下同)第97頁 2 債權讓與契約書 「陳僭樺」印文4枚、「陳僭樺」印文1枚(第1、2頁騎縫處) 第98頁   「陳僭樺」印文4枚 第99頁   「陳僭樺」印文1枚(第3、4頁騎縫處) 第100頁   「陳僭樺」印文1枚(第5、6頁騎縫處) 第102頁   「陳僭樺」印文1枚、「陳僭樺」署押1枚 第103頁 合計 「陳僭樺」印文21枚、「陳僭樺」署押3枚